【裁判字號】    85,台覆,179
【裁判日期】    850809
【裁判案由】    煙毒
【裁判全文】
最高法院刑事判決                                八十五年度台覆字第一七九號
    被      告  甲○○
    選任辯護人  古嘉諄律師
                郭宏義律師
    被      告  丙○○
                乙○○
右被告等因煙毒案件，經台灣高等法院中華民國八十五年五月十四日終審更審判決（
八十五年度上重更(一)字第二三號，起訴案號：台灣板橋地方法院檢察署八十三年度偵
字第一五九六八號）後，送請覆判，本院判決如左：
    主  文
原判決撤銷，發回台灣高等法院更審。
    理  由
本件原判決認定被告丙○○綽號「阿國」，係香港人，民國八十三年九月四日或五日
，受香港姓名不詳綽號「阿龍」之成年人唆使，來台灣為「阿龍」代覓毒品海洛因之
買主，並負責聯繫工作。另與「阿龍」屬同一國際販毒集團姓名不詳綽號「阿立」之
成年男子，在泰國曼谷指示綽號「阿關」之被告甲○○來台擔任販賣毒品之交通工作
，並應允事成後給付甲○○泰幣十萬元為報酬。甲○○乃於八十三年九月八日由新加
坡搭機來台，投宿台北市○○街國宣飯店，同月十日中午，有一不詳姓名之成年男子
至國宣飯店，將甲○○帶至台北火車站旅客寄物處，交付一寄物櫃鑰匙後離去。甲○
○取得鑰匙後，即依「阿立」的指示，以0000000號呼叫九八九之電話秘書與
丙○○相約，於同月十一日中午在同市○○○路富都大飯店咖啡廳見面，甲○○告知
丙○○已取得海洛因，丙○○表示無處存放，要求甲○○暫代保管，並允諾將儘速處
理覓妥買主。甲○○於同月十二日下午，獨赴台北車站寄物櫃內拿取圓柱狀海洛因二
十五塊（以ＹＳＬ香煙禮盒紙盒及燕麥酥餅紙袋包裝妥當，裝置於ＹＳＬ香菸禮盒手
提塑膠袋），回飯店存放。同月十四日，甲○○告知丙○○已取回海洛因，並謂覺
得國宣飯店出入人員複雜，丙○○即指示甲○○轉往同市○○○路○段第一大飯店，
甲○○遂海洛因遷往第一大飯店九二四號房住宿。丙○○於同月十三日或十四日，
與曾向其表示欲購毒品之被告乙○○聯絡，約於同月十五日中午，在同市○○○路○
段五一號隨緣居茶藝館進行交易。乙○○因籌款在高雄市向其債權人周志明（已判決
確定）告貸，允於毒品出售後連同前欠一併清還，周某為圖早日受償，借予新台幣（
下同）二十萬元，並於同月十五日上午，與乙○○由高雄同機北上。同日中午乙○○
至隨緣居茶藝館赴約，丙○○與甲○○已在內等候，丙○○見乙○○到來，遣甲○○
返回飯店等候，由其單獨與乙○○商談價錢及數量，最後八個圓柱狀海洛因以二百五
十萬元之價格成交，乙○○可先付部分款項九十萬元。交易既成，丙○○至甲○○投
宿房間內取出八塊圓柱狀海洛因（含以燕麥酥餅包裝之海洛因），置入一手提袋內，
與甲○○一同至台北市○○○路○段四十一巷十二號之甜蕃茄咖啡陶藝坊，丙○○
轉返隨緣居茶藝館，乙○○遂囑周志明款隨丙○○至甜蕃茄咖啡坊，周志明將九十
萬元交予丙○○，預先在該處等候之甲○○即將裝有八塊圓柱狀海洛因之紙袋置於桌
旁，由周某回隨緣居茶藝館，經乙○○檢視無誤後，囑周志明先行回高雄。同日
下午四時四十分，周某走出該茶藝館，為法務部調查局之人員逮獲，扣得如原判決附
表貳編號一至三所載物品；隨即分頭逮獲乙○○、丙○○、甲○○，扣得如原判決附
表壹編號一至三及附表貳編號四、五所示物品，並循線查獲如原判決附表壹編號四、
五、六所示物品等情，因而維持初審關於被告丙○○、甲○○販賣毒品部分罪刑之判
決，駁回丙○○、甲○○此部分在終審之上訴；及撤銷初審關於被告乙○○部分不當
之判決，改判論乙○○共同販賣毒品罪，量處無期徒刑，宣告褫奪公權終身，固非無
見。
惟查(一)按有罪之判決書應將事實及理由分別記載之，刑事訴訟法第三百零八條定有明
文。原判決理由雖及被告丙○○、甲○○與真實姓名不詳綽號「阿龍」、「阿立」
之成年男子間，就販賣毒品有犯意聯絡，但事實欄並未明白審認記載彼等與綽號「阿
龍」、「阿立」間有販賣毒品之犯意聯絡，核與前開規定不符，自屬違誤。(二)原判決
謂被告乙○○曾向被告丙○○表示欲購買毒品，丙○○於甲○○取得上開毒品後，即
於八十三年九月十三日或十四日，與乙○○聯絡，進而為上開毒品之交易云云，如果
屬實，則被告乙○○似僅有單純之購買毒品犯行，與檢察官起訴之乙○○係因其同居
人住院手術及積欠他人數百萬元債務，乃萌販賣毒品牟利而向丙○○販入上開八塊圓
柱狀海洛因之情形有異。究竟乙○○販入海洛因之動機如何﹖原審未詳予調查審認，
遽謂乙○○係犯販賣毒品罪，顯屬可議。另原判決謂已判決確定之周志明為求乙○○
所欠其之債務早日受償，乃借予二十萬元供為購買毒品之部分款項；嗣並與乙○○北
上，受乙○○之囑咐帶款項九十萬元至上開甜蕃茄咖啡陶藝坊，將款項交予丙○○
，取回上開乙○○向丙○○購買之海洛因云云，如果不虛，則周志明於借款予乙○○
之初，似僅意在幫助乙○○販入毒品，嗣始參與販賣毒品之行為，並未與乙○○有共
同販賣毒品牟利之犯意聯絡，原判決未詳予調查審認，並遽謂周志明與乙○○有販賣
毒品之犯意聯絡，亦欠妥適。原判決之認定事實尚有不當，仍應予撤銷發回原審法院
更審。又犯肅清煙毒條例之罪者，以地方法院或其分院為初審，高等法院或其分院為
終審，其經高等法院或其分院判處死刑或無期徒刑，或維持初審法院判處死刑或無期
徒刑之案件，應由該法院於送達判決後十日內，送本院覆判，該條例第十六條定有明
文。其應依此程序辦理者，被告之聲請覆判，祇是促請原審法院為職權之發動，本院
仍應依覆判程序辦理，故對被告等之聲請覆判，不另從程序上予以駁回，附此明。
據上論結，應依肅清煙毒條例第十七條第三款，判決如主文。
中      華      民      國    八十五    年      八      月      九      日
                              最高法院刑事第七庭
                                  審判長法官  張  信  雄
                                        法官  張  吉  賓
                                        法官  池  啟  明
                                        法官  陳  宗  鎮
                                        法官  石  木  欽
      右正本證明與原本無異
                                              書  記  官
中      華      民      國    八十五    年      八      月     十四     日


司法院資訊處製作；財團法人民間司法改革基金會備份。
